---
title: "Laboratorio 7"
author: "Katherine Garcia - 20190418"
output: rmarkdown::github_document
---

```{r librerias, include=FALSE}
library(dplyr)
library(lubridate)
```


# Información obtenida
- Utilidad superior a US$1 Millón. - 2017
- Han tenido una baja del 25% con respecto al año anterior. Septiembre 2018
- Estudio del mercado, para que el siguiente año la empresa pueda crecer el 10% con respecto al 2018. - 2019
- Entender cómo funcionó el 2017.

```{r inicio, include=FALSE}
# leer csv
data <- read.csv("c1.csv")

# ajustes
data <- data %>%
  mutate(factura = gsub("^ Q-   ", "",factura)) %>% mutate(factura = gsub("^ Q", "",factura)) %>%
  
  mutate(Camion_5 = gsub("^ Q-   ", "",Camion_5)) %>% mutate(Camion_5 = gsub("^ Q", "",Camion_5)) %>%
  mutate(fijoCamion_5 = gsub("^ Q-   ", "",fijoCamion_5)) %>% mutate(fijoCamion_5 = gsub("^ Q", "",fijoCamion_5)) %>%
  mutate(directoCamion_5 = gsub("^ Q-   ", "",directoCamion_5)) %>% mutate(directoCamion_5 = gsub("^ Q", "",directoCamion_5)) %>%
  mutate(Pickup = gsub("^ Q-   ", "",Pickup)) %>% mutate(Pickup = gsub("^ Q", "",Pickup)) %>%
  mutate(fijoPickup = gsub("^ Q-   ", "",fijoPickup)) %>% mutate(fijoPickup = gsub("^ Q", "",fijoPickup)) %>%
  mutate(directoPickup = gsub("^ Q-   ", "",directoPickup)) %>% mutate(directoPickup = gsub("^ Q", "",directoPickup)) %>%
  mutate(Moto = gsub("^ Q-   ", "",Moto)) %>% mutate(Moto = gsub("^ Q", "",Moto)) %>%
  mutate(fijoMoto = gsub("^ Q-   ", "",fijoMoto)) %>% mutate(fijoMoto = gsub("^ Q", "",fijoMoto)) %>%
  mutate(directoMoto = gsub("^ Q-   ", "",directoMoto)) %>% mutate(directoMoto = gsub("^ Q", "",directoMoto)) %>%
  
  mutate(Camion_5 = as.integer(Camion_5)) %>% mutate(Pickup = as.numeric(Pickup)) %>% mutate(Moto = as.numeric(Moto)) %>%
  mutate(fijoCamion_5 = as.numeric(fijoCamion_5)) %>% mutate(fijoPickup = as.numeric(fijoPickup)) %>%
  mutate(fijoMoto = as.numeric(fijoMoto)) %>%
  
  mutate(directoCamion_5 = as.numeric(directoCamion_5)) %>%
  mutate(directoPickup = as.numeric(directoPickup)) %>%
  mutate(directoMoto = as.numeric(directoMoto)) %>%
  mutate(factura = as.integer(factura)) %>%
  
  mutate(Fecha = sub("(.{6})(.*)", "\\120\\2", Fecha)) %>%
  mutate(Fecha = as_date(Fecha, format = "%d-%m-%Y")) %>%
  
  replace(is.na(.), 0) %>%
  mutate(tipoVehiculo = ifelse((Camion_5 != 0),"Camion",
                               ifelse((Pickup != 0),"Pickup",
                                      ifelse((Moto != 0),"Moto","")))) %>%
  mutate(distancia = ifelse(X5.30 == " x ", "5-30",
                            ifelse(X30.45 == " x ", "30-45",
                                   ifelse(X45.75 == " x ", "45-75",
                                          ifelse(X75.120 == " x ", "75-120",
                                                 ifelse(X120. == " x ", "120+", ""))))))

data$X <- NULL
data$X.1 <- NULL
data$X.2 <- NULL
data$X.3 <- NULL
data$X.4 <- NULL
data$X.5 <- NULL  
```

## Existen 4 tiendas que cubren los 10 servicios que ofrecen
```{r centros}
data %>%
  select(Cod,origen) %>%
  group_by(tiendaNo. =origen) %>%
  summarise(cantServicios = n_distinct(Cod))
```

## Estado de Resultados - 2017 en Quetzales
```{r 2017ER}
data %>%
  select(factura, fijoPickup, fijoCamion_5, fijoMoto, directoPickup, directoCamion_5, directoMoto) %>%
  summarise(ventas = sum(factura), ctV = sum(fijoCamion_5) + sum(fijoPickup) + sum(fijoMoto)
            + sum(directoCamion_5) + sum(directoPickup) + sum(directoMoto)) %>%
  summarise(Utilidad = ventas - ctV) # EN QUETZALES
```

## Como fue el 2018 en Quetzales
```{r 2018ER}
data %>%
  select(Fecha, factura, fijoPickup, fijoCamion_5, fijoMoto, directoPickup, directoCamion_5, directoMoto) %>%
  filter(month(Fecha) <= 9) %>%
  summarise(ventas = sum(factura) * 0.75, ctV = (sum(fijoCamion_5) + sum(fijoPickup) + sum(fijoMoto)
            + sum(directoCamion_5) + sum(directoPickup) + sum(directoMoto)) *0.97) %>%
  summarise(Utilidad = ventas - ctV) # EN QUETZALES
```

## Tarifario por servicio
```{r precio}
 data %>%
  select(tipoVehiculo, factura, Cod) %>%
  group_by(Servicio = Cod) %>%
  summarise(servicios = sum(factura), cant = n()) %>%
  summarise(precioUnidad = servicios/cant, Servicio) 
```

## ¿Cuándo podríamos perderle a un mantenimiento y/o reparación? 
```{r perdidas}
data %>%
  select(Camion_5, Moto, Pickup, factura, Cod) %>%
  group_by(Servicio = Cod) %>%
  mutate(costo = ifelse(Camion_5 != 0, Camion_5, ifelse(Pickup != 0, Pickup, ifelse(Moto != 0, Moto, 0)))) %>%
  summarise(costoMax = max(costo), factMin = min((factura)), factMax = max(factura)) %>%
  summarise(Servicio, Perdida = (factMin - costoMax))
```

## Abrir más centros?
```{r}
data %>%
  select(distancia) %>%
  group_by(distancia) %>%
  summarise(cantViajes = n()) %>%
  arrange(desc(cantViajes))
```

## 80 - 20 de lo facturado
```{r 80-20}
ventasTotales <- sum(data$factura)
data %>%
  select(Cod, factura) %>%
  group_by(Cod) %>%
  summarise(ingresoServicio = sum(factura)) %>%
  summarise(`%Utilidad` = (ingresoServicio * 100)/ventasTotales, Cod) %>%
  arrange(desc(`%Utilidad`))
```

## Recorridos mas efectivos
```{r}
data %>%
  select(distancia, Cod) %>%
  group_by(distancia, Cod) %>%
  filter(distancia == "5-30" || distancia == "30-45") %>%
  summarise(n = n()) %>%
  arrange(desc(n))
```

# Incremento del 10%
```{r incremento}

```