---
title: "dw-2020-parcial-1"
author: "KAtherine Garcia - 20190418"
date: "9/3/2020"
output: rmarkdown::github_document

---

```{r librerias, include=FALSE}
library(dplyr)
library(gtools)
```


# Examen parcial

Indicaciones generales:

* Usted tiene el período de la clase para resolver el examen parcial.
* La entrega del parcial, al igual que las tareas, es por medio de su cuenta de github, pegando el link en el portal de MiU.


* Pueden hacer uso del material del curso e internet (stackoverflow, etc.). Sin embargo, si encontramos algún indicio de copia, se anulará el exámen para los estudiantes involucrados. Por lo tanto, aconsejamos no compartir las agregaciones que generen. 

## Sección I: Preguntas teóricas.

* Existen 10 preguntas directas en este Rmarkdown, de las cuales usted deberá responder 5. Las 5 a responder estarán determinadas por un muestreo aleatorio basado en su número de carné.

* Ingrese su número de carné en  `set.seed()` y corra el chunk de R para determinar cuáles preguntas debe responder.


```{r, echo=TRUE, cache=TRUE}

set.seed(20190418) 
v<- 1:10
preguntas <-sort(sample(v, size = 5, replace = FALSE ))

paste0("Mis preguntas a resolver son: ",paste0(preguntas,collapse = ", "))

```


### I. Preguntas teóricas

3. ¿Por qué en R utilizamos funciones de la familia apply (lapply,vapply) en lugar de utilizar ciclos?
  
- Porque el crear un ciclo representa más líneas de código y más tiempo de trabajo para un programador. A diferencia de las funciones apply que aplican una funcion para cada elemento de una lista. Considero que no es por velocidad de ejecución sino por la facidad que esta presenta. 

5. ¿Cuál es la forma correcta de cargar un archivo de texto donde el delimitador es `:`?

- Para cargar un archivo csv en donde el delimitador es `:` utilizamos la función read_delim de la librería utils de R.

```{r p5, eval=FALSE}
df <- read_csv("path hacia el .csv")
read_delim("path hacia el .csv", delim = ":") 
```

6. ¿Qué es un vector y en qué se diferencia en una lista en R?

- Un vector es un objeto que puede almacenar elementos de un solo tipo. Por el lado contrario, una lista puede almacenar diferentes tipos de datos.

```{r}
vector <- c("hola", "2", "fruta")
lista <- list("Hola", 1010, "Green", 12.2)
```

7. ¿Qué pasa si quiero agregar una nueva categoría a un factor que no se encuentra en los niveles existentes?

- Este nuevo elemento afecta todo el factor y deshace todo lo que se hizo anteriormente en el factor

```{r}
datos = c("fruta", "verdura", "comida", "congelados")
factor1 = factor(datos)
# Lo que no se debe hacer
factor2 <- append(factor1, 22) 
# Lo que se debe hacer 
levels(factor1) <- append(levels(factor1), 22) 
```

```{r}
print("FACTOR INICIAL")
factor1
print("NO HACER")
factor2
print("HACER")
factor1
```


9. En SQL, ¿para qué utilizamos el keyword `HAVING`?

- Utilizamos `HAVING` en lugar de `WHERE` cuando queremos localizar los datos teniendo en cuenta una función como `COUNT`, `SUM`, etc.

```{sql, eval=FALSE}
SELECT edad, COUNT(salario) 
FROM ejemplo 
GROUP BY edad
HAVING COUNT(salario)
```

- Extra: ¿Cuántos posibles exámenes de 5 preguntas se pueden realizar utilizando como banco las diez acá presentadas?

- 

```{r}
N <- 10  
n <- 5 

examenes <- c(1:N)

permutaciones <- combinations(N, n, examenes)
nrow(permutaciones)
```


## Sección II Preguntas prácticas.
```{r leer db, include=FALSE}
parcial_anonimo <- readRDS("parcial_anonimo.rds", refhook = NULL)

```


## A

A. De los clientes que están en más de un país, ¿cuál cree que es el más rentable y por qué?

- El cliente mas rentable es el cliente `a17a7558`. Esto es debido a este cliente  presenta la mayor cantidad de Ventas y una pequeña cantidad de ventas negativas.

Mejores en ventas 
1. a17a7558
2. ff122c3f
3. c53868a0

Mejores con ventas negativas
1. c53868a0
2. 044118d4
3. a17a7558


```{r mas de un pais y ventas}
parcial_anonimo %>%
  select(Cliente, Pais, Venta) %>%
  group_by(Cliente) %>%
  summarise(count = n_distinct(Pais), ventas = sum(Venta)) %>%
  filter(count>1)
```

```{r Ventas- }
parcial_anonimo %>%
  select(Cliente,Pais,Venta) %>%
  group_by(Cliente) %>%
  filter(Venta<0) %>%
  summarise(ventasNeg = sum(Venta), count = n_distinct(Pais)) %>%
  filter(count>1) 
```

### Observaciones A

Tengo solo 2 paises y 2147 clientes diferentes.
7 clientes estan en los dos paises

## B

B. Estrategia de negocio ha decidido que ya no operará en aquellos territorios cuyas pérdidas sean "considerables". Bajo su criterio, ¿cuáles son estos territorios y por qué ya no debemos operar ahí?

- Se considera una pérdida considerable si se encuentra en el 75 a 100% de ventas negativas por territorio. Siendo esta cantidad `-748.585`, los principales territorios que quedan para evaluación sobre si operar ahí o no son:
1. f7dfc635
2. 77192d63
3. 72520ba2


```{r ventasTerritorios}
parcial_anonimo %>%
  select(Territorio,Venta) %>%
  group_by(Territorio) %>%
  filter(Venta<0) %>%
  summarise(ventas = sum(Venta)) %>%
  filter(ventas < -748.585) %>%
  arrange(desc(ventas))
```

```{r sumVentas, include=FALSE}
parcial_anonimo %>%
  select(Territorio,Venta) %>%
  filter(Venta<0) %>%
  summarise(ventas = sum(Venta)) 
```

```{r qTerritorios, include=FALSE}
parcial_anonimo %>%
  select(Territorio,Venta) %>%
  summarise(ts = n_distinct(Territorio)) 
```
### Observaciones B

Hay 104 territorios distintos. 
Hubo un total de ventas negativas de -67966.3 .
El promedio de ventas negativas por territorio es -653.52 .
El cuartil del 75% es de -748.585









